臺灣板橋地方法院刑事判決　　　　　　　100年度訴字第171號
公　訴　人　臺灣板橋地方法院檢察署檢察官
被　　　告　陳永鋒
　　　　　　　　　　之1
選任辯護人　詹基益律師
被　　　告　郭筱艾
選任辯護人　林聖鈞律師
被　　　告　葉聿岷
　　　　　　陳致瑋
上二人共同
指定辯護人　本院公設辯護人吳天明
上列被告等因強盜案件，經檢察官提起公訴（100 年度偵字第
1295號），本院判決如下：
    主  文
陳永鋒意圖為自己不法之所有，結夥三人以上，以強暴至使不能
抗拒，而取他人之物及使他人交付其物，累犯，處有期徒刑捌年
。扣案本票壹紙沒收。
陳致瑋意圖為自己不法之所有，結夥三人以上，以強暴至使不能
抗拒，而取他人之物及使他人交付其物，處有期徒刑柒年陸月。
扣案本票壹紙沒收。
葉聿岷意圖為自己不法之所有，結夥三人以上，以強暴至使不能
抗拒，而取他人之物及使他人交付其物，處有期徒刑柒年陸月。
扣案本票壹紙沒收。
郭筱艾共同意圖為自己不法之所有，以恐嚇使人將本人之物交付
未遂，處有期徒刑拾月。
    事  實
壹、陳永鋒前因詐欺案件，經本院以97年度簡字第324 號判決判
    處有期徒刑4 月，如易科罰金，以新臺幣1000元折算1 日確
    定，於民國97年4 月21日易科罰金執行完畢。詎未知悛悔，
    猶與郭筱艾基於意圖為自己不法所有之犯意聯絡，由陳永鋒
    於99年12月22日下午3 時許，以「黃乖乖」之女性暱稱，透
    過網路聊天室、即時通與彭明源攀談，認有可趁之機，遂相
    約在臺北縣板橋市（改制為新北市板橋區○○○街66號華興
    汽車旅館見面，再與郭筱艾言明與之為性行為後，藉詞郭筱
    艾為其未成年妹妹，向彭明源勒索金錢。嗣彭明源於翌日凌
    晨0 時40分許，駕車搭載郭筱艾進入華興汽車旅館108 號房
    間，陳永鋒即前往該址汽車旅館附近某網路咖啡店與應邀前
    來之陳致瑋、葉聿岷及某真實姓名年籍不詳綽號「小黑」之
    成年男子會合，說明其原委，俟郭筱艾於同日凌晨1 至2 時
    許間，為彭明源為口交之性交行為後，以行動電話簡訊通知
    陳永鋒回電，使郭筱艾得佯以接聽母親來電為由，至與該房
    間附連之車庫開啟鐵捲門，陳永鋒即夥同與之有犯意聯絡之
    陳致瑋、葉聿岷、「小黑」進入上開房間，由陳永鋒自稱郭
    筱艾之兄長，斥責彭明源與未成年之郭筱艾為性行為，以此
    方式恐嚇彭明源，索取新臺幣（下同）30萬元，然為彭明源
    所拒，致未得逞，郭筱艾則躲入洗手間內。陳永鋒、陳致瑋
    、葉聿岷、「小黑」見狀，為遂行不法所有之意圖，共同提
    升為強盜之犯意聯絡，將彭明源圍在床際，阻擋其去路，由
    陳永鋒、陳致瑋徒手毆打彭明源，葉聿岷則至洗手間取出毛
    巾，供「小黑」包覆所攜帶之安全帽（未據扣案），持以揮
    打彭明源，致彭明源受有手指及手部挫傷、背部及腰部挫傷
    等傷害，以此強暴方式，使彭明源不能抗拒，允諾給付15萬
    元，而將口袋內之汽車鑰匙及現金500 餘元放置床上，由葉
    聿岷自其車內取出證件核對身分，並依陳永鋒指示購回印泥
    ，強令彭明源以陳永鋒自備之空白本票簽發票面金額15萬元
    之本票1 紙，再由「小黑」取走彭明源放置床上之現金500
    元。嗣於同日下午5 時許，陳永鋒致電彭明源，要求先行給
    付2 萬元，與之相約同日下午6 時30分在臺北縣板橋市○○
    街、大同街口取款，經彭明源報警處理，並備妥現金13000
    元交付陳永鋒，為警當場查獲，扣得現金13000 元（發還彭
    明源），並在臺北縣板橋市○○○路8 號6 樓之29陳永鋒住
    處扣得本票1 紙、不詳錠狀物品7 顆。
貳、案經彭明源訴由新北市政府警察局海山分局移送臺灣板橋地
    方法院檢察署檢察官偵查起訴。
    理  由
壹、按被告以外之人於審判外之言詞或書面陳述，除法律有規定
    者外，不得作為證據，刑事訴訟法第159 條第1 項定有明文
    。而被告以外之人於偵查中向檢察官所為之陳述，除顯有不
    可信之情況者外，得為證據。被告以外之人於檢察事務官、
    司法警察官或司法警察調查中所為之陳述，與審判中不符時
    ，其先前之陳述具有較可信之特別情況，且為證明犯罪事實
    存否所必要者，得為證據，則據同法第159 條之1 第2 項、
    第159 條之2 分別規定甚明。茲證人即告訴人彭明源、證人
    即同案被告陳永鋒於偵查中具結向檢察官所為陳述，於本案
    並無顯不可信之情況，應認有證據能力。又證人即同案被告
    陳永鋒於司法警察調查中所為陳述，雖係被告陳致瑋、葉聿
    岷於審判外之陳述，所述與審判中不符，然被告陳永鋒於本
    院準備程序中陳明未受不法取供（見本院100 年1 月26日準
    備程序筆錄），參酌被告陳永鋒係於99年12月23日向告訴人
    取款時，為警當場查獲，旋於翌日接受詢問，與案發時間密
    切接近，記憶當較為清晰，且不致受同案共犯影響陳述內容
    ，兼衡其陳述之態度、客觀狀況，及遭以結夥強盜之重罪起
    訴後所生心理壓力，應認其先前之陳述具有較可信之特別情
    況，且為證明犯罪事實存否所必要，自有證據能力。
貳、認定犯罪事實之證據及理由
一、訊據被告郭筱艾坦承恐嚇取財未遂之犯罪事實，被告陳永鋒
    、陳致瑋、葉聿岷則矢口否認有何強盜犯行，被告陳永鋒辯
    稱：伊與被告郭筱艾係假藉告訴人與未成年之郭筱艾為性交
    行為，向告訴人勒索金錢，詎告訴人性侵被告郭筱艾，伊一
    時氣憤，始動手毆打告訴人，並無強盜之意，且告訴人係自
    願簽發本票，以15萬元和解，亦無不能抗拒之情云云；被告
    陳致瑋辯稱：伊於99年12月22日晚間接獲被告陳永鋒來電，
    稱其妹遭人欺負，前往華興汽車旅館協助處理，並無不法所
    有之犯意聯絡，且告訴人係因不願前往警局，自願簽發本票
    ，以15萬元和解云云；被告葉聿岷辯稱：伊經被告陳永鋒通
    知其妹遭人欺負，基於朋友情誼，前往華興汽車旅館力挺，
    並無犯意聯絡，到場後旋即要求告訴人同往警局，並至洗手
    間安慰被告郭筱艾，不知告訴人遭毆打，嗣因告訴人要求私
    下和解，乃簽發本票交付被告陳永鋒云云。經查：
  (一)被告陳永鋒與被告郭筱艾基於意圖為自己不法所有之犯意聯
    絡，由被告陳永鋒於99年12月22日下午3 時許，以「黃乖乖
    」之女性暱稱，透過網路聊天室、即時通與告訴人攀談，與
    之相約在臺北縣板橋市○○街66號華興汽車旅館見面，推由
    被告郭筱艾與之為性交行為，再藉口郭筱艾為其未成年妹妹
    ，向告訴人勒索金錢，告訴人即於翌日凌晨0 時40分許，駕
    車搭載被告郭筱艾進入華興汽車旅館108 號房間，由被告郭
    筱艾為之口交而為性交行為之事實，業據被告陳永鋒、郭筱
    艾於警詢、檢察官訊問及本院準備程序中坦承不諱，此部分
    核與證人即告訴人於檢察官訊問及本院審理時具結證述之情
    節大致相符，且有行動電話簡訊翻拍照片附卷可資佐證，此
    情足堪認定。
  (二)被告陳致瑋、葉聿岷雖否認與被告陳永鋒間有意圖為自己不
    法所有之犯意聯絡，辯稱：渠等係接獲被告陳永鋒通知其妹
    遭人欺負，共同前往搭救云云。惟證人即同案被告陳永鋒於
    警詢時證稱：「（問：你分別於何時向陳致瑋、葉聿岷、『
    小黑』等人提議犯案？）我載郭筱艾下班前就分別先打電話
    給陳致瑋、葉聿岷，要他們到板橋市○○街酷奇網網咖等我
    ，說我等一下有事情，要他們幫忙……見面後我就向陳致瑋
    、葉聿岷、『小黑』等人說明要藉由郭筱艾設仙人跳，請他
    們幫忙，陳致瑋、葉聿岷、『小黑』等人當時都有答應我。
    」、「由我假扮成郭筱艾哥哥，帶同陳致瑋、葉聿岷、『小
    黑』等人前去抓姦，再向彭明源索錢，陳致瑋、葉聿岷、『
    小黑』等人都是我拜託後，基於朋友相挺，並沒有代價。」
    、「（問：你如何抓準時間點帶同陳致瑋、葉聿岷、『小黑
    』等人進入房間內？）我們在旅館外等郭筱艾發簡訊告訴我
    是否已有發生性行為，如已完成，我就要進入房間內。」等
    語，於檢察官訊問時仍具結證稱：「……我打電話請『小黑
    』、陳致瑋、葉聿岷到網咖集合，他們在網咖了解這個仙人
    跳計畫。」、「我們四個男子進旅館前都知要作仙人跳。」
    等語（見臺灣板橋地方法院檢察署100 年度偵字第1295號偵
    查卷宗第16、129 、130 頁）。對照卷附通聯紀錄、現場監
    視錄影翻拍照片及簡訊翻拍照片觀之，被告陳永鋒選定犯案
    目標後，約於99年12月22日晚間11時11分許接送被告郭筱艾
    赴約，旋於同日晚間11時20分許以行動電話0000000000撥打
    0000000000之門號與被告陳致瑋聯繫，被告陳致瑋再於翌日
    凌晨1 時58分許以上開電話撥打0000000000門號聯繫被告葉
    聿岷，被告陳致瑋、葉聿岷至遲於同日凌晨2 時11分許，即
    已抵達華興汽車旅館前，與被告陳永鋒會合，被告郭筱艾則
    係於同日凌晨2 時36分許，以簡訊通知被告陳永鋒進入房間
    ，其等候期間長達25分鐘。再以證人即被告陳永鋒於本院審
    理時具結證稱：「因為我跟他們說進不去，所以就在網咖等
    郭筱艾發送訊息給我。」、「（問：在等待的過程中，他們
    在做何事？）有的去買東西吃，有的抽抽菸、聊聊天。」等
    語，被告陳致瑋亦供稱：「他們好像是後來才到，因為我有
    去便利商店買東西……」等語，被告葉聿岷則稱：「（問：
    陳永鋒說在等待的2 、30分鐘內，還有上網跟買東西吃，你
    有何意見？）我不知道要幹嘛。」等語（以上均見本院100
    年5 月23日審判筆錄），被告陳致瑋於99年12月22日晚間11
    時20分許，即已接獲被告陳永鋒來電自稱其妹遭人欺負，要
    求同往汽車旅館搭救，延至翌日凌晨2 時11分許與被告葉聿
    岷在上開汽車旅館會合後，仍須等候所稱被害人自行通知及
    開門，始得進入旅館房間，其間既未報警處理，亦未要求旅
    館人員採取何種措施，反係從容在外購物、飲食、聊天，殊
    違常理，經於本院審理時質諸上情，被告陳致瑋、葉聿岷均
    支吾其詞，顯見證人即被告陳永鋒於警詢及檢察官訊問時所
    為前開陳述屬實，足證被告陳致瑋、葉聿岷應邀至華興汽車
    旅館前集合之際，即經被告陳永鋒告知原委，就被告郭筱艾
    係經安排與告訴人為性交行為，均有認識，乃於旅館外等候
    被告郭筱艾通知，伺機入內向告訴人索取金錢，渠二人與被
    告陳永鋒、郭筱艾間，確有犯意之聯絡，被告陳致瑋、葉聿
    岷否認其情，及被告陳永鋒於本院審理時翻異前詞，改稱被
    告陳致瑋、葉聿岷均不知情云云，以迴護被告陳致瑋、葉聿
    岷，均不足採信。
  (三)而被告陳永鋒、陳致瑋、葉聿岷及「小黑」經被告郭筱艾通
    知並開啟車庫鐵捲門，進入該址108 號房間後，被告陳永鋒
    即自稱為被告郭筱艾之兄長，斥責告訴人與未成年之郭筱艾
    為性行為，向告訴人索取30萬元，為告訴人所拒，被告陳永
    鋒、陳致瑋、葉聿岷與「小黑」見狀，即由被告陳永鋒、陳
    致瑋徒手毆打告訴人，被告葉聿岷則至洗手間取出毛巾，供
    「小黑」包覆所攜帶之安全帽，持以揮打告訴人，致告訴人
    受有手指及手部挫傷、背部及腰部挫傷之傷害，因而簽發票
    面金額15萬元之本票1 紙交付被告陳永鋒，被告陳永鋒並指
    示「小黑」取走告訴人放置床上之現金500 元等事實，業據
    被告陳永鋒、陳致瑋於本院審理時坦承曾與「小黑」分別以
    徒手及安全帽毆打告訴人，及被告葉聿岷於本院審理時供承
    於告訴人允諾給付15萬元後，曾依被告陳永鋒指示外出購買
    印泥，使告訴人捺印簽發本票，並在告訴人駕駛之汽車內尋
    獲證件供核對身分等情不諱。且證人即告訴人於本院審理時
    具結證述略以：被告陳永鋒、陳致瑋、葉聿岷與「小黑」衝
    入房間後，將伊推在床際，圍阻去路，被告陳永鋒喝稱：「
    我妹妹你也敢騎，她未成年」等語，要求給付30萬元，伊見
    遭人設計，表示僅願以2 萬元息事寧人，被告陳永鋒、陳致
    瑋即以拳頭毆打伊頭部及身體，被告葉聿岷則至洗手間取出
    毛巾供「小黑」包覆所攜帶之安全帽朝伊揮打，言談間若有
    不從，即又再遭毆打成傷，致無法抗拒，允諾交付15萬元，
    並取出口袋內之現金500 元、汽車鑰匙，放置床上，由被告
    葉聿岷持其鑰匙至車內搜尋證件核對身分，並依被告陳永峰
    指示外出購回印泥，命伊簽發票面金額15萬元之本票1 紙交
    付被告陳永鋒，再由「小黑」將伊放置床上之500 元現金取
    走等語（見本院100 年6 月20日審判筆錄），衡諸證人即告
    訴人就本案發生經過，陳述詳盡，且有本票1 紙扣案，及行
    政院衛生署雙和醫院診斷證明書1 件在卷足稽，復經證人即
    同案被告陳永鋒於警詢時確認：「（問：據彭明源於警詢筆
    錄時指稱，當時是葉聿岷先到浴室拿毛巾給『小黑』包覆在
    安全帽上，『小黑』再持該安全帽敲擊其頭部……是否實在
    ？）實在。」、「（問：據彭明源表示，其身上僅剩之500
    元現金……亦被搶走，係何人所為？）是我叫『小黑』拿去
    買飲料，剩下的給郭筱艾坐計程車……」、「（問：當時『
    小黑』給郭筱艾坐計程車之500 元，是否即為向彭明源行搶
    所得？）是。」等語無誤（見臺灣板橋地方法院檢察署100
    年度偵字第1295號偵查卷宗第17、18頁），俱徵被告陳永鋒
    、陳致瑋、葉聿岷與「小黑」經被告郭筱艾通知並開啟車庫
    鐵捲門，進入上址汽車旅館108 號房間，藉詞告訴人與未成
    年之被告郭筱艾為性行為，勒索30萬元未果後，確有利用人
    數優勢阻撓告訴人離去，並予毆打成傷之強暴方式，使告訴
    人簽發票面金額15萬元之本票，及強取現金500 元之行為。
  (四)被告陳永鋒、陳致瑋、葉聿岷雖辯稱：告訴人拒絕前往警局
    ，要求以15萬元私下和解，乃簽發本票為憑，並無不能抗拒
    之情云云。然告訴人於本案發生之初，早知被告郭筱艾為成
    年女子，被告陳永鋒亦非其兄長，此據證人即告訴人於本院
    審理時具結證述綦詳，其主觀上實不致自認有何賠償義務，
    被告等人亦無真往警局自曝犯罪行跡之可能。再者，被告陳
    永鋒於檢察官訊問時供稱：「彭（明源）一直找機會要離開
    ，我覺得我們四個男子圍住他，他不能離開。」等語，被告
    陳致瑋亦稱：「……我知道我們四個男子圍住被害人，他不
    能任意離開。」等語，被告葉聿岷則稱：「我覺得如果我是
    被害人，也不會自願簽本票。」等語（以上見臺灣板橋地方
    法院檢察署100 年度偵字第1295號偵查卷宗第130 、126 、
    134 頁）。參以告訴人於深夜時分，隻身一人在汽車旅館內
    ，遭四名男子阻擋去路，並遭毆打成傷，客觀上實已達不能
    抗拒之程度，被告陳永鋒、陳致瑋、葉聿岷所辯，悖於常理
    ，不足為據。至被告陳永鋒又辯稱：伊係因告訴人性侵被告
    郭筱艾，一時氣憤，始毆打告訴人，並非藉此強取財物云云
    。惟證人即同案被告郭筱艾於本院審理時結證稱：「（問：
    陳永鋒究竟是要你不要跟彭明源發生性行為，還是要發生性
    行為？）就是要跟彭明源發生性行為。」等語（見本院100
    年5 月23日審判筆錄），且被告陳永鋒於99年12月23日凌晨
    2 時18分許，由發送簡訊詢問被告郭筱艾：「他有射嗎？」
    確認是否與告訴人完成性交行為，有前揭行動電話簡訊翻拍
    照片存卷為憑，被告陳永鋒於本院準備程序中亦坦承與被告
    郭筱艾約定由被告郭筱艾與告訴人為性交行為後，藉口被告
    郭筱艾為未成年女子，向告訴人勒索金錢等情，何有因告訴
    人果依所設之局，與被告郭筱艾從事性交行為而惱怒施暴之
    理，被告陳永鋒此部分所辯，不合邏輯，顯係臨訟卸責之詞
    ，難予信實。
  (五)公訴意旨另謂被告陳永鋒、陳致瑋、葉聿岷除以強盜方式令
    告訴人簽發15萬元本票及強取現金500 元外，另強盜告訴人
    放置車內之現金數百元云云。然證人即告訴人於檢察官訊問
    時具結證稱：「……我原本車鑰匙放在我的褲袋內，後來是
    葉聿岷拿車鑰匙去打開車子……葉聿岷一下就回房間，拿著
    我的手機回房間……後來因為沒有筆，葉聿岷知道我車上有
    筆，再由另一位未到案之被告到我車上拿筆，那位未到案之
    被告同時找到我的行照和保險單，之後拿這些東西上樓……
    」、「……我後來發現，在車上放筆的零錢袋，原本放在方
    向盤左下角的收納盒內，也不見了，我的零錢袋內大約有幾
    百元。」等語（見臺灣板橋地方法院檢察署100 年度偵字第
    1295號偵查卷宗第177 頁），於本院審理時則結證稱：「（
    問：你是否知道是誰拿走的？）不知道，就二個人去搜我的
    車子。」等語（見本院100 年6 月20日審判筆錄），足見證
    人即告訴人並未親見其零錢袋遭被告陳永鋒、陳致瑋、葉聿
    岷或「小黑」取走，於被告葉聿岷、「小黑」先後至其所駕
    駛之汽車內搜尋證件、行動電話等物品之際，亦未見有何人
    取出前開零錢袋，證人即告訴人所述，僅得證明其事後查看
    結果，未見原認放置車內之零錢袋，尚難遽認該零錢袋係遭
    被告葉聿岷或「小黑」取走。本案復查無其他積極證據足資
    證明被告陳永鋒、陳致瑋、葉聿岷或「小黑」確有強盜告訴
    人所有、裝有現金數百元之零錢袋之行為，罪既有疑，應從
    有利被告等之認定，公訴人此部分所指，容有誤會。
  (六)綜上，本案事證明確，被告陳永鋒、郭筱艾、陳致瑋、葉聿
    岷犯行，均堪認定。
二、按行為始於著手，著手之際，有如何之犯意，即應負如何之
    故意責任。行為人在著手實行犯罪行為之前或行為繼續中，
    如犯意變更（即犯意之轉化，升高或降低），即就同一被害
    客體，改變原來之犯意，在另一犯意支配下實行犯罪行為，
    導致此罪與彼罪之轉化，除另行起意者，應併合論罪外，仍
    然被評價為一罪。是犯意如何，既以著手之際為準，則如被
    評價為一罪者，其著手實行階段之犯意若有變更，當視究屬
    犯意升高或降低定其故意責任，犯意升高者，從新犯意；犯
    意降低者，從舊犯意（最高法院99年度台上字第2526號判決
    意旨參照）。次按本票為設權證券，其權利之發生必須作成
    證券；本票亦屬有價證券，其權利之行使或處分必須占有該
    證券。是本票權利之發生、行使及處分既與證券之作成或占
    有具有不可分離之關係，自亦具有「物」之性質，而得為竊
    盜罪（刑法第320 條第1 項）、詐欺取財罪（刑法第339 條
    第1 項）、強盜取財罪（刑法第328 條第1 項）或恐嚇取財
    罪（刑法第346 條第1 項）等犯罪之客體，非僅單純之權利
    或財產上之利益（最高法院89年度台上字第3724號判決意旨
    參照）。被告陳永鋒、陳致瑋、葉聿岷原與被告郭筱艾基於
    意圖為自己不法所有之犯意聯絡，由被告郭筱艾與告訴人為
    性交行為，再藉詞被告郭筱艾為未成年女子，恐嚇告訴人，
    索取30萬元，為告訴人所拒，被告陳永鋒、陳致瑋、葉聿岷
    為達同一取財目的，承前不法所有之犯意聯絡，繼而與「小
    黑」圍堵告訴人，並以徒手或安全帽毆打之，以此強暴方式
    ，至使不能抗拒，簽發票面金額15萬元之本票一紙交付被告
    陳永鋒，並強取現金500 元，被告陳永鋒、陳致瑋、葉聿岷
    之犯意顯係由恐嚇取財提升為強盜，而非另行起意，揆諸前
    開判決要旨，自應從強盜之新犯意評價。是核被告陳永鋒、
    陳致瑋、葉聿岷所為，係犯刑法第330 條第1 項結夥三人以
    上強盜罪，被告郭筱艾所為，係犯刑法第346 條第3 項、第
    1 項恐嚇取財未遂罪。公訴人認被告郭筱艾就本院認定之犯
    罪事實部分所為，係犯刑法第330 條第1 項結夥三人以上強
    盜罪；然被告郭筱艾係與被告陳永鋒約定於性交行為完成後
    ，由被告陳永鋒藉詞被告郭筱艾為其未成年妹妹，恐嚇告訴
    人，勒索財物，而著手為恐嚇取財之行為，詎為告訴人識破
    不從，致未得逞，業經本院認定如前，倘被告郭筱艾著手行
    為之際，主觀上已有強盜之犯罪故意，僅須將告訴人誘至汽
    車旅館內即可，實無為之口交而為性交行為之必要，且被告
    陳永鋒進入上址汽車旅館後，第一時間確以「我妹妹你也敢
    騎，她未成年」等語，恫嚇告訴人，索取30萬元，益徵被告
    郭筱艾之行為，確係基於恐嚇之不法所有意圖而為。至被告
    陳永鋒、郭筱艾於偵審期間固提及曾將安眠藥摻入酒中使告
    訴人飲用，然依被告二人所述，渠等所用劑量甚微，意在使
    告訴人降低注意力，方便被告陳永鋒入內向告訴人索討賠償
    ，衡酌被告陳永鋒邀約被告陳致瑋、葉聿岷、「小黑」等人
    同往上址汽車旅館之際，早已備妥本票，欲供告訴人簽立，
    及告訴人飲酒後確無異狀等情，被告陳永鋒、郭筱艾前開所
    述，應非子虛，其行為即與使用藥劑使他人不能抗拒而強取
    財物之強盜行為有間。公訴人認被告郭筱艾就本判決事實欄
    所為，應論以結夥三人以上強盜罪，容有未洽，然其基本事
    實同一，是由本院變更起訴法條適用之。被告郭筱艾就恐嚇
    取財未遂犯行，與被告陳永鋒、陳致瑋、葉聿岷、「小黑」
    提升為強盜之犯罪故意前，有犯意聯絡及行為分擔，被告陳
    永鋒、陳致瑋、葉聿岷、「小黑」就上開強盜犯行，有犯意
    之聯絡及行為之分擔，分係共同正犯。被告陳永鋒、陳致瑋
    、葉聿岷於強盜財物前所為恐嚇取財未遂之事實，當然吸收
    於強盜行為之內，渠等所為傷害、強制行為，則為強盜犯罪
    所施強暴手段，均不另論罪。被告郭筱艾著手恐嚇取財犯罪
    之實行，為告訴人識破拒絕付款，致未得逞，為未遂犯，依
    刑法第25條第2 項規定，減輕其刑。又被告陳永鋒有如前所
    述論罪科刑之執行紀錄，有臺灣高等法院被告前案紀錄表可
    參，其於徒刑執行完畢後5 年內故意再犯上開有期徒刑以上
    之罪，為累犯，應依刑法第47條第1 項規定，加重其刑。爰
    審酌被告陳永鋒、陳致瑋、葉聿岷、郭筱艾正值青年，本應
    自食其力，奮發有為，竟不思正道取財，利用人性弱點，設
    局勒索金錢，被告陳永鋒、陳致瑋、葉聿岷更以強暴手段實
    現不法所有意圖，守法觀念欠缺，行為偏差，危害告訴人人
    身、財產安全至鉅，應嚴予非難，兼衡被告四人之素行、智
    識程度，渠等犯罪之動機、目的、手段、涉案程度，暨被告
    陳永鋒、陳致瑋、葉聿岷、郭筱艾犯罪後之態度等一切情狀
    ，分別量處如主文所示之刑，資為懲儆。
三、扣案票面金額15萬元之本票1 紙，係被告陳永鋒所有，與被
    告陳致瑋、葉聿岷、「小黑」共犯強盜罪所得之物，是依刑
    法第38條第1 項第3 款規定沒收之。至扣案不詳錠狀物品7
    顆，核與本案犯罪事實無何關聯性，另「小黑」持以毆打告
    訴人所用安全帽1 頂，未據扣案，於本案亦無證據證明其所
    有權誰屬，復非違禁物，爰均不併予宣告沒收。
四、公訴意旨另略以：被告郭筱艾與被告陳永鋒、陳致瑋、葉聿
    岷於99年12月23日凌晨2 時許，在華興汽車旅館108 號房間
    內，共同阻撓告訴人離去，將之毆打成傷，命其簽發票面金
    額15萬元之本票1 紙，並強取現金500 元及告訴人放置車內
    之現金數百元，因認被告郭筱艾於本判決事實欄所述恐嚇取
    財行為之後（檢察官起訴認係強盜罪，經本院變更起訴法條
    如前），另以傷害、強制等強暴手段（此部分檢察官起訴書
    核論被告郭筱艾所為，認係強盜罪之當然結果，不另論罪，
    然仍為起訴效力所及，本院自應予以審理）為強盜犯行。經
    查，證人即告訴人於本院審理時具結證述略稱：伊遭被告陳
    永鋒、陳致瑋、葉聿岷、「小黑」等人圍堵、毆打，命簽發
    本票及強取現金過程，被告郭筱艾均在洗手間內等語（見本
    院100 年6 月20日審判筆錄），證人即同案被告陳永鋒、陳
    致瑋、葉聿岷於本院審理時亦具結為相同之陳述。再依證人
    即告訴人於檢察官訊問時具結證述：「……郭筱艾出來後說
    她有一通電話打過來，郭筱艾說是她母親打來，要我不要出
    聲，她要單獨下樓講電話，郭筱艾在樓下時間很久，後來我
    有聽到鐵捲門有打開的聲音，我問郭筱艾要不要先送她回去
    ，郭筱艾就進廁所，我就下樓查看，走到樓梯的一半，就有
    四個人衝出來把我推回房間，把我推在床上。」等情節（見
    臺灣板橋地方法院檢察署100 年度偵字第1295號偵查卷宗第
    177 頁），被告郭筱艾於與告訴人完成性交行為，設法使被
    告陳永鋒等人進入房間之際，即自行進入洗手間等候，就被
    告陳永鋒向告訴人勒索金錢未果後，繼而與被告陳致瑋、葉
    聿岷、「小黑」為強盜財物所為傷害、強制行為，尚難遽認
    有與之形成犯意之聯絡。此由被告郭筱艾於被告陳永鋒強令
    告訴人簽發本票期間，猶以行動電話傳送簡訊予被告陳致瑋
    稱：「叫一個人先帶我走」等語，有前揭簡訊翻拍照片足佐
    ，實難認被告郭筱艾就被告陳永鋒逾越原約定恐嚇取財內容
    ，與被告陳致瑋、葉聿岷、「小黑」所為強盜手段，有參與
    之意。另被告郭筱艾已有不法行為在先，自難以其聽聞告訴
    人遭人毆打而未報警處理，逕指為共同正犯。又此部分依起
    訴犯罪事實所載，與被告郭筱艾前開經論罪之事實，均為遂
    行其不法所有意圖之手段，前後所實施之各動作係單一犯意
    接續進行（最高法院78年度台上字第2363號判決要旨參照）
    ，應認檢察官係以一罪之關係提起公訴，爰不另為無罪判決
    之諭知，附此敘明。
據上論斷，應依刑事訴訟法第299 條第1 項前段、第300 條，刑
法第28條、第330 條第1 項、第346 條第3 項、第1 項、第47條
第1 項、第25條第2 項、第38條第1 項第3 款，刑法施行法第1
條之1 ，判決如主文。
本案經檢察官鄭淑壬到庭執行職務。
中　　華　　民　　國　 100　　年　　8 　　月　　9 　　日
                  刑事第十九庭  審判長法　官  許炎灶
                                      法  官  吳佳穎
                                      法  官  廖怡貞
上列正本證明與原本無異。
如不服本判決，應於判決送達後10日內敘明上訴理由，向本院提
出上訴狀 (應附繕本) ，上訴於臺灣高等法院。其未敘述上訴理
由者，應於上訴期間屆滿後20日內向本院補提理由書「切勿逕送
上級法院」。
                                      書記官  林惠齡
中　　華　　民　　國　 100　　年　　8 　　月　　18　　日
附錄本案論罪科刑法條全文：
中華民國刑法第330條（加重強盜罪）
犯強盜罪而有第321 條第1 項各款情形之一者，處7 年以上有期
徒刑。
前項之未遂犯罰之。
中華民國刑法第346條
（恐嚇取財得利罪）
意圖為自己或第三人不法之所有，以恐嚇使人將本人或第三人之
物交付者，處6 月以上5 年以下有期徒刑，得併科1000元以下罰
金。
以前項方法得財產上不法之利益，或使第三人得之者，亦同。
前二項之未遂犯罰之。
